臺灣臺中地方法院刑事判決　　　　　　　　　　　　九十一年度易字第二一七四號
　　公　訴　人　台灣台中地方法院檢察署檢察官
　　被　　　告　丙○○
　　選任辯護人　張志新
右列被告因過失致重傷案件，經檢察官聲請簡易判決處刑（聲請案號：九十一年度偵
字第八九一八號），本院台中簡易庭（九十一年中簡字第一三三三號）審核後認不宜
簡易判決處刑，而簽移本院刑事庭，爰依通常程序判決如左：
    主  文
丙○○因過失傷害人致重傷，處有期徒刑陸月，如易科罰金，以佰元折算壹日。
    事  實
一、丙○○與乙○○○係鄰居，於民國（下同）九十年十月五日上午十時三十分許，
    因乙○○○欲外出時遇到丙○○，丙○○主動表示願代為照顧乙○○○之孫陳瑱
    育（九十年七月三日生），乙○○○即帶陳瑱育至丙○○位於台中市○○路○段
    一四八巷二九號八樓之家中，託丙○○照顧。丙○○對於陳瑱育負有照護之義務
    ，明知陳瑱育係三個月大而無法自理生活之嬰兒，若須暫時離開陳瑱育身旁，應
    將陳瑱育安置在安全處所，使陳瑱育不致發生危險，且依當時情狀，亦無不能注
    意之情事，竟於上廁所之時，疏未將陳瑱育安置於安全處所，而放置於床邊，致
    陳瑱育跌落床下，並因而受有頭部外傷併急性硬腦膜出血及腦挫傷等傷害。陳瑱
    育經手術後，現呈重度肢障，有硬腦膜下積水、廣泛性多發腦軟化症、癲及腦
    萎縮等重大不治之重傷害。
二、案經陳瑱育之父甲○○告訴由臺灣臺中地方法院檢察署檢察官偵查後，聲請簡易
    判決處刑。
    理  由
一、右揭事實，業據被告丙○○於偵、審中供承不諱，惟告訴人則以：三、四個月大
    的小孩無法翻滾，若非一定之外力，不可能使陳瑱育受有如此之傷害，故而陳瑱
    育之傷勢應係被告故為之，另被告未於陳瑱育受傷後，立即送醫，始延誤治療時
    機，因認被告所涉非屬過失致重傷罪云云。經查：
（一）被害人之子陳瑱育受有頭部外傷併急性硬腦膜出血及腦挫傷等傷害，除據被害
      人甲○○指述甚詳及被告供承在卷外，並有行政院衛生署台中醫院及台中榮民
      總醫院診斷證明書各一紙在卷可稽（見九十一年度他字第一三０號第十五、十
      六頁），而陳瑱育經手術後，現呈重度肢障，有硬腦膜下積水、廣泛性多發腦
      軟化症、癲及腦萎縮等傷害，亦有中華民國身心障礙手冊及長庚紀念醫院診
      斷證明書各一紙在卷可憑（見同上偵查卷第四十三頁），而呈現重度肢障，有
      硬腦膜下積水、廣泛性多發腦軟化症、癲及腦萎縮等傷害，屬於刑法第十條
      第四項第六款之於身體或健康，有重大不治之重傷害，已堪認定。
（二）證人王史典即行政院衛生署台中醫院醫師到庭證稱：「（問：九十年十月五日
      陳瑱育至台中醫院急診，是否由你處理？當時情形為何？答：是我處理的，他
      是十一點三十二分掛號，應該是在十一點二十至三十分左右到我那裡的，依據
      我病歷紀錄，當時他已經接近昏睡狀態，兩眼瞳孔放大，在此情形下，（根據
      ）帶（來）病人的主述，我們懷疑顱內出血，我們做了檢查，果然是這樣，因
      為病人不會反應，我們沒有看到有外傷，也（沒）特別注意到有無外傷，我們
      再打點滴，做電腦斷層掃瞄，只要頭部及頸部有外傷，我們就會診斷為臉、頭
      皮及頸挫傷，但是當時我們沒有看到外傷，其他如病歷所載之情形。）、（問
      ：當時做初步檢查時，有無發現顱內出血有幾處？答：我們沒有特別注意外傷
      ，撞到之後，就有可能好幾處出血。）、（問：有無發現有多處出血情形？答
      ：腦外傷跟一般外傷不同，撞到以後會有好幾處出血，他出血點不知道在哪裡
      ，但是他可能就是顱內有出血，沒有辦法判定是否多處外力或只有一次外力造
      成。）、（問：頭顱有無比較明顯的撞擊點？答：如果有，那就是左側額葉及
      內葉，有的話就是在那附近。）、（問：其他外觀有無看出什麼？答：我們沒
      有注意到外觀，因為很緊急，所以我們就趕快作檢查。）」等語（以上均見本
      院九十一年十月十五日訊問筆錄），且行政院衛生署台中醫院陳瑱育之急診病
      歷亦為相同之記載，亦有該院九十一年九月十三日函附之陳瑱育急診病歷在卷
      可憑，又證人張正修即台中榮民總醫院神經外科醫師到庭證稱：「（問：是否
      有一位病患名叫陳瑱育？答：有。）、（問：第一次何時看到他？答：十月五
      日到急診室，我才看到的，他從省立台中醫院轉過來的。）、（問：看到的情
      形為何？答：感覺上他的腦裡面可能有問題，因為當時有看台中醫院的電腦斷
      層，小孩子當時比較呆滯。）、（問：當時看他外觀上有無傷？答：沒有注意
      到，但是從電腦斷層上看不出表皮有外傷，但是前額葉與後枕葉都有顱內出血
  ，這種出血型態，比較像頭有甩的力量（ＳＨＡＫＥＮ）但是也是不確定，受
      力不像重物撞及。）、（問：有無可能是掉落下來的？答：有可能，就是掉下
      來，小孩子甩頭，有可能是這樣。）」等語（以上均見本院九十一年十一月五
      日訊問筆錄），且行政院國軍退除役官兵輔導委員會台中榮民總醫院之轉診當
      日之病歷亦為相同之記載，有該院九十一年十月十六日函附之病歷在卷可憑，
      是就以上之證詞及病歷以觀，雖前開二位證人均就被害人之子陳瑱育究係如何
      受傷含有無多處外力或一次外力乙節，均無法確認，惟被害人之子陳瑱育送醫
      當時確無明顯外傷，則甚為一致，苟被害人之子陳瑱育之傷勢，為被告故意所
      為，以被害人之子陳瑱育當時年僅約三個月左右，細皮嫩肉，豈可能未留下任
      何明顯之外傷呢？再參以被告曾多次代為照顧被害人之子陳瑱育，且均係無償
      ，又與被害人一家素無仇怨，在主觀應無故意之情形，是被告供承其於上廁所
      之時，疏未將陳瑱育安置於安全處所，而放置於床邊，致陳瑱育跌落床下等情
      ，應堪採信。雖證人張正修亦同時證稱：一般三個月小孩應該不可能翻身等語
      ，台中榮民總醫院九十一年三月四日亦函以：小孩四個月又九天時，應僅部分
      翻身，恐難翻滾等語，惟陳瑱育之傷勢究係如何造成，上開函示及證人均無法
      確認，且雖三、四個的小孩無法翻滾，惟仍有活動力，腳打腳踢，要屬正常，
      苟未能確認所安置的位置不論如何使力、活動，均不致傾斜、滾下，而安全無
      虞之情形，則小孩自可能經由幼兒活動之後而跌落之情形，本件依被告供承其
      上廁所後出來後，見陳瑱育已在床下，尚屬合理，尚難僅因三、四個月小孩無
      法翻滾即推論其不可能自床上滾下。益可徵被告明知陳瑱育係三個月大而無法
      自理生活之嬰兒，若須暫時離開陳瑱育身旁，應將陳瑱育安置在安全處所，使
      陳瑱育不致發生危險，且依當時情狀，亦無不能注意之情事，竟於上廁所之時
      ，疏未將陳瑱育安置於安全處所，而放置於床邊，致陳瑱育跌落床下。告訴人
      指述被告係故意為之，尚屬無據，自難採信。
（三）證人乙○○○係於九十年十月五日上午約十時五十一分左右到台中市○○路九
      九號三信商業銀行辦理存款，有該銀行九十一年十月二十三日函一份在卷可按
      ，而證人王史典亦證稱：陳瑱育掛號時間是十一點三十二分掛號等語，已如前
      述，此與被告丙○○於偵查中供稱：九十年十月五日上午九時多，我從菜市場
      回來，十點半左右乙○○○抱小孩來我家請我幫忙帶小孩，我請陳陳旭亮將小
      孩放在搖籃裡面，後來因為小孩在哭，我就把抱起來搖搖，之後把他放在床上
      比較靠旁邊的地方，我去廁所大概二分鐘，發現後腦有紅紅，之後他哭累了就
      睡著了，我把他放在搖籃裡面，過約五分鐘，發現小孩怪怪的，我把他抱起來
      ，發現小孩子的手垂下去，我叫他沒反應，那時我看時鐘是十一點，我就騎機
      車去找乙○○○，才與她一起把小孩送去醫院等語，就時間上尚屬吻合，應堪
      採信。是被告於發現異狀後，找乙○○○，一起將陳瑱育送醫，尚難有延誤之
      情。
（四）綜上所述，被告明知陳瑱育係三個月大而無法自理生活之嬰兒，若須暫時離開
      陳瑱育身旁，應將陳瑱育安置於安全處所，使陳瑱育不致發生危險，且依當時
      情狀，亦無不能注意之情事，竟於上廁所之時，疏未將陳瑱育安置於安全處所
      ，而放置於床邊，致使陳瑱育跌落床下，因而受有頭部外傷併急性硬腦膜出血
      及腦挫傷等傷害，經手術後，現呈重度肢障，有硬腦膜下積水、廣泛性多發腦
      軟化症、癲及腦萎縮等重大不治之重傷害，其有過失，已甚明顯。又陳瑱育
      確因被告疏未注意始造成前揭之重傷，與被告之過失行為間並有相當因果關係
      ，被告過失犯行洵堪認定。
二、核被告所為，係犯刑法第二百八十四條第一項後段之過失致重傷罪。爰審酌被告
    既臨時受託照顧被害人之子陳瑱育，竟未能盡照顧之責任，因而導致陳瑱育受有
    如前述之重傷，實屬可責，惟畢竟仍屬疏失，被告亦能坦白面對，其犯罪後之態
    度尚稱良好等一切情狀，量處如主文所示之刑，並諭知易科罰金折算標準。至被
    告及辯護人請求緩刑乙節，雖被告亦尚有幼子待養，惟本院已在刑度上有所斟酌
    ，尚不至令被告家庭陷入愁雲慘霧之中，且被害人受害至深，陳瑱育爾後發展亦
    堪慮，被害人之苦痛不可言喻，若未予適當之補償，豈是事理之平？是本件既尚
    未和解，本院無從為緩刑之諭知，附此敘明。
據上論斷，應依刑事訴訟法第四百五十二條、第二百九十九條第一項前段，刑法第二
百八十四條第一項後段、第四十一條第一項前段，罰金罰鍰提高標準條例第一條前段
、第二條，判決如主文。
中       華       民       國    九十一    年    十二    月     十七    日
                                      臺灣臺中地方法院刑事第三庭
                                          法  官   吳  進  發
右正本證明與原本無異。
如不服本判決，應於判決送達後十日內向本院提出上訴狀，上訴於臺灣高等法院臺中
分院( 須附繕本 )。
                                          書記官
中       華       民       國    九十一    年    十二    月     十八    日
附錄論罪法條：
刑法第二百八十四條第一項
因過失傷害人者，處六月以下有期徒刑、拘役或五百元以下罰金，致重傷者，處一年
以下有期徒刑、拘役或五百元以下罰金。
